# 资不抵债的企业是否必须出具强调事项段审计报告

提问人：hanyin 时间：2013-04-01 14:38:06
我的理解，请专家指点 第 1 、 2 ：基于能够消除疑虑且已经充分披露，我认为可以不加强调段 第 3 ：我也认为不需要增加强调事项公网，但附注中应详细披露。

回答人：chenyiwei
基本赞同此观点。

提问人：xinshourumen 时间：2013-04-01 12:19:57
A公司财务报表按照持续经营假设编制，报表显示A公司报表日已经资不抵债。但控股股东作出了追加投资的承诺，管理层也作出了开拓新业务的盈利预期，并在财务报表附注中针对公司持续经营疑虑披露了上述解决案。 请问： 1 、审计报告是否需要增加强调事项段，强调该公司的持续经营能力存在重大不确定性？ 2 、如何理解该持续经营能力的重大不确定性，如果CPA认为上述解决方案能够消除CPA的疑虑，A公司在可预见的未来期间（下一个会计年度内）持续经营不受影响，是否就可以不在审计报告中增加强调事项段？ 3 、出于股东特定意图而安排成立或保留的壳公司，没有经营活动，但净资产仍然为正。这种公司根据控制方意图随时可能开展业务，也可能一直不会开展业务。此种情况是否需要在审计报告中增加强调事项段？

回答人：chenyiwei
回复 xinshourumen 的帖子
需要注意：不是“持续经营能力存在重大不确定性”，而是“导致对持续经营能力产生疑虑的事项或者情况存在重大不确定性”。前者的含义是“持续经营假设能否适用的判断本身存在重大不确定性”，而后者的含义是“持续经营假设总体上是合理的，但仍存在需要强调的事项”，因此两者对审计意见的类型的影响是完全不同的。如果持续经营能力本身存在重大不确定性，但仍按持续经营基础编制报表，则应当是无法表示意见或者否定意见；如果“持续经营假设总体上是合理的，但仍存在需要强调的事项”，则在充分披露的前提下，可以是无保留意见加强调事项段。
发现不少网友、同事容易混淆这两个概念，特此提醒一下。

回答人：chenyiwei
回复 ying0518 的帖子
我理解这两者的含义是有区别的。“导致对持续经营能力产生疑虑的事项或者情况”是表明持续经营能力可能存在问题的迹象，在发现这些迹象之后应当对持续经营问题予以特别关注，按 1324 号准则的要求实施进一步审计程序。但这些迹象的存在本身并不代表持续经营假设已经不再适用或者存在重大不确定性。完全可能在提出切实可行的改善计划并且付诸实施之后，持续经营能力还是完全适用的。这有些类似于会计准则中的资产减值：发现减值迹象时需要进行减值测试，但不代表减值测试的结果一定是已发生减值。

提问人：hcl1986 时间：2013-08-26 12:09:59
陈版，以下是一家到强调事项的无保留意见审计报告的强调事项段 如财务报表“附注十。5” 所述,XX经营业务处于停产状态,未弥补亏损进一步加大,清偿剩余重整债务及维持必要开支所需资金均来源于控股股东无息借款支持;截至20. 12 年 12 月 31 日,宝硕股份累计未弥补亏损 1 歹,”3.55万元、归属于母公司的所有者权益61,2∞。 20 万元、营运资金118,112。” 万元、资产负债率 189 。”%。XX已在财务报表“附注十。5” 披露了拟采取的改善措施,包括但不限于加大资产盘活力度、积极探索新业务发展以及继续争取控股股东资金支持等,但其持续经营能力仍然存在重大不确定性。 我觉得这个强调事项段是不是跟您的对强调事项段的观点不一致呢？

回答人：chenyiwei
我理解“持续经营能力仍然存在重大不确定性”和此处的带强调事项段无保留意见相矛盾。

提问人：hcl1986 时间：2013-08-29 21:08:16
我认为还是有区别的，“存在导致对持续经营能力导致重大疑虑的重大不确定性”中的不确定性针对是“存在导致对持续经营能力导致重大疑虑”，这里的“重大疑虑“我的理解就是陈版讲到的“导致对持续经营能力产生疑虑的事项或者情况”，而“持续经营能力存在重大不确定性”中的不确定性是针对”续经营能力"本身的，所以还有是有所区别的。

回答人：chenyiwei
赞同此观点。